臺灣臺南地方法院刑事判決
                                    109年度交易字第139號
公  訴  人  臺灣臺南地方檢察署檢察官
被      告  謝孟翰


選任辯護人  陳清白律師
上列被告因過失傷害案件，經檢察官提起公訴（108年度偵字第1
7438號），本院判決如下：
    主  文
謝孟翰無罪。
    理  由
一、公訴意旨略以：謝孟翰於民國107年5月30日7時53分許，騎乘
    車牌號碼為000-000號之重型機車，沿臺南市關廟區中山路二
    段自東往西方向行駛，駛至中山路二段225號附近處，欲自左
    側超越同向右前方由楊鈞凱所騎乘之車牌號碼000-0000號重
    型機車，理應注意汽車行駛時，駕駛人應注意車前狀況及兩
    車並行之間隔，並隨時採取必要之安全措施；且汽車超越前
    車時，應於前車左側保持半公尺以上之間隔超過，行至安全
    距離後，再顯示右方向燈駛入原行路線，而依當時情形，又
    無不能注意之情事，竟疏於注意，未保持超車之適當間隔即
    貿然前行，致謝孟翰所騎乘之機車右側不慎擦撞楊鈞凱所騎
    乘機車之左側，楊鈞凱因而人車倒地，並受有雙側肺部挫傷
    併氣血胸；右側第1、7、8、10、11肋骨骨折；第8-9胸椎骨
    折脫位併完全脊髓損傷；右側肩胛骨骨折等重傷害。因認謝
    孟翰涉犯修正前刑法第284條第1項後段過失致重傷害罪。
二、公訴意旨上開所認，無非以告訴人楊鈞凱之指訴、道路交通
    事故現場圖、調查報告表㈠㈡、現場暨車損照片共35張、台南
    市立醫院診斷證明書2份、財團法人成大研究發展基金會(下
    稱成大基金會)出具之鑑定報告書、及衡諸被告所騎機車後
    方右下角之毀損痕跡並未造成車牌變形，且毀損痕跡不遠處
    之排氣管並無任何毀損或遭撞擊之處，此等程度極為有限之
    撞擊力道，如何會造成被告及告訴人均往前噴飛數十公尺之
    遠、告訴人騎乘之機車車頭係以塑料製成尖頭流線造型，如
    有碰撞，必然造成明顯之撞擊痕跡，惟根據現場車損照片，
    告訴人所騎機車車頭完好如初，無任何撞擊痕跡、被告所騎
    機車右側與告訴人所騎機車左側均有擦撞痕跡，與告訴人所
    指，被告係騎機車從我後方左側要超車，但未保持安全距離
    ，就擦撞上我機車左側等語相符等資為論據。訊據被告謝孟
    翰固坦承於上開時地，騎機車與告訴人楊鈞凱所騎之機車發
    生碰撞，楊鈞凱並因而受有雙側肺部挫傷併氣血胸；右側第
    1、7、8、10、11肋骨骨折；第8-9胸椎骨折脫位併完全脊髓
    損傷；右側肩胛骨骨折等傷害，且達重傷害程度等情，惟堅
    詞否認有疏未注意車前狀況及超車未保持安全距離之過失，
    辯稱：我在前面直行，是告訴人楊鈞凱從後面追撞我的等語
    ；其辯護人則為被告辯護稱：㈠審理中經勘驗比對兩輛機車
    後，發現告訴人之機車前車輪比車頭塑膠尖處更為突出，且
    車輪高度與被告機車車牌及排氣管疑被撞擊之凹陷處，高度
    相符，有卷內照片編號81至94(院卷第123至129頁)可憑，然
    檢察官並未比對兩輛機車之高度即遽下論斷，顯與事實不符
    。㈡告訴人雖聲稱，是被告騎機車從我後方左側要超車，但
    未保持安全距離云云，然於偵查中卻又供稱：「(你有無印
    象對方從何方向出現?)沒有」，前後供述矛盾。㈢本件車禍
    經車鑑會鑑定及覆議委員會覆議，皆認為被告並無肇事因素
    。以鑑定委員均為交通或法律方面之專家，又有監視畫面可
    以佐證，衡情，鑑定結果當甚為翔實。㈣成大基金會之鑑定
    雖推翻上開車鑑會之鑑定及覆議意見，然鑑定人所取得之學
    位為土木學博士，交通鑑定並非其專長，其僅是在交通管理
    系任教而已。且審理中當庭多次勘驗監視器畫面時，在場諸
    人無一能看清車禍發生之經過，因此無從製作勘驗筆錄。再
    者，於交互詰問過程中，經辯護人質以，監視器光碟經刑事
    警察局四倍放大及銳利化後，我們都還看不清楚，鑑定時有
    無將影像放大四倍及銳利化?鑑定人對此質疑竟無言以對，
    只能以影像顯示非常清楚加以搪塞。另在詰問過程，鑑定人
    亦自承許多自己也無法判斷並自相矛盾之問題。成大基金會
    鑑定人之鑑定資格有問題，且所做之鑑定疑點甚多，未達通
    常一般人均不致有所懷疑而確信為真之程度，應為被告無罪
    之諭知。
三、按犯罪事實應依證據認定之，無證據不得認定犯罪事實；又
    不能證明被告犯罪者，應諭知無罪之判決。刑事訴訟法第15
    4條第2項、第301條第1項分別明文規定。經查：
　㈠被告騎駛車號000-000號重型機車，與告訴人騎駛車號000-00
    00號重型機車，於前述時地發生追撞，告訴人因而人車倒地
    ，受有雙側肺部挫傷併氣血胸；右側第1、7、8、10、11肋
    骨骨折；第8-9胸椎骨折脫位併完全脊髓損傷；右側肩胛骨
    骨折等傷害，且達重傷害程度等情，除據告訴人於警詢、偵
    查中指訴綦詳，復有道路交通事故現場圖、調查報告表㈠㈡、
    現場暨車損照片共35張、台南市立醫院診斷證明書2份等在
    卷可佐，另被告對此節亦不爭執，此部分事實洵堪認定。
　㈡本案爭執點為，究竟係被告騎駛機車超車未保持安全距離而
    擦撞告訴人之機車?亦或為告訴人騎駛機車超車不當而導致
    車禍發生?
　⒈公訴人雖以兩車之車損狀況及成大基金會之鑑定報告，佐以
    告訴人之指訴，而認定係被告超車疏未保持安全距離。然依
    本院勘驗兩車之外觀，告訴人所騎機車之前輪確實較車頭前
    方塑料製成之尖頭處突出，有勘驗照片編號81及87附卷為憑
    (見本院卷第123頁及第126頁)，倘發生追撞，並無法排除可
    能係輪胎，而非塑料製成之尖頭處先碰觸到前車，況且，經
    本院實地比對告訴人機車前輪輪胎與被告機車車牌右下角之
    擦痕、及被告機車之排氣管位置，可見3處之高度相差不遠
    ，在某些角度下確實可能存在輪胎先碰觸到前車車牌及排氣
    管，有勘驗照片編號16、17至19在卷足稽(見本院卷第90至9
    2頁)。再參以被告及告訴人所述，車禍發生當時車速為50、
    60公里等語，則依照慣性原則，以如此車速，機車倒地後，
    仍會往前繼續滑行相當距離，並不需要強大撞擊力道來推進
    。是公訴人以告訴人之機車車頭塑料製成之尖頭處未有任何
    撞擊痕跡及兩車往前滑行10餘公尺，而認定告訴人之機車係
    前車，恐嫌速斷。
　⒉公訴人另以：被告機車車牌右側下角雖有一擦痕，然旁邊之
    排氣管卻無任何毀損或遭撞擊之痕跡，而質疑被告辯稱係機
    車右側遭告訴人機車追撞等情與卷證不符。然經本院勘驗比
    對兩車外觀後，被告機車之排氣管有一極小之凹陷處，有本
    院勘驗筆錄及照片編號1至3(見本院卷第75、83、84頁)，而
    非公訴人所認毫無任何遭撞擊之痕跡，且如前所述，告訴人
    之機車前輪高度與被告機車之排氣管高度相當，某些角度下
    亦可能碰觸到，是認公訴人此部分之論據，尚存有疑義，無
    法遽採。
　⒊公訴人雖又以被告機車之右側與告訴人機車之左側均有擦撞
    痕跡，而認定告訴人指訴為真，然依卷附現場照片，告訴人
    之機車係左側倒地(見他字卷第55頁編號18照片)，是告訴人
    機車左側之擦刮痕跡並無法排除係倒地擦刮而引起的之可能
    性。再者，公訴人亦未比對二車擦刮痕跡之相對位置是否相
    符，以及被告機車右側之擦刮痕跡有無告訴人機車碰撞時所
    產生之車漆轉移跡證，僅以被告機車之右側與告訴人機車之
    左側均有擦撞痕跡，而採為被告不利之認定，亦屬速斷。
　⒋最後再論成大基金會之鑑定報告書：
　⑴該分報告書雖認定被告所騎之機車係從告訴人左側超車不當(
    節錄鑑定報告內容詳如附表所示)，且鑑定人到庭接受交互
    詰問時亦證述：「(我們就先以A車跟B車來講，A車原本是在
    B車的右後方，A車從右後方挪到B車的左後方之後，A車又往
    前超車，A車先傾斜倒地滑行，B車才又倒地滑行?)B車撞到A
    車倒地滑行」、「(A車先倒地滑行之後，B車也撞到A車倒地
    滑行?)B車撞到A車之後是往右邊滑出去，就是往道路外側滑
    出去，撞到電線桿，A車就是直的滑行出去，這是監視器一
    跟二合併之後可以判斷這樣」、「(...被告的車子的確在超
    越告訴人的車子時，向右傾斜倒下，最後倒在告訴人的車前
    。我為何會知道是告訴人的車前，因為從後續的照片，一個
    往右邊偏，一個直行，從最後的結果才知道先倒地的是被告
    的車子，後倒地的是告訴人的車子，告訴人的車子因為碰到
    被告的車子時往右邊噴出去」、「(從哪裡可以看到A車已經
    跑到前面了，然後倒地?)利用鑑定報告 P44-45之連續五張
    照片(即他卷P247-248)圈起處均為A車」、「(鑑定報告P44
    的這三輛A車(按即局部20-3、20-5及20-7照片)，當時是否
    已經超越B車?)沒有，本來是一前一後，鑑定報告P44前兩張
    是A車在後面，B在前面，第三張可以看出A車已經到B車的左
    邊」、「(鑑定報告P44第三張照片(按即局部20-7照片)你如
    何判斷這時候A車已經跑到B車的左邊了)可以畫一條紅色及
    藍色橫線，藍色的横線為底輪線，就可以看出A車已經到B車
    的左側了，這時候二車都是在往前移動，但是A車還沒有超
    越」、「(鑑定報告P45上方圖(按即局部20-10照片)，這時A
    車是否超越B車了?)沒有」、「(鑑定報告P45下方圖(按即局
    部20-12照片)，是代表何意?)A車傾倒」、「(B車在哪裡?)
    在後面，A車傾倒滑到B車的左側，B車被柱子擋著」、「(鑑
    定報告P45上方圖，是否可以看出誰在左，誰在右?)A車在左
    ，B車在右(B車為藍色圈起處)」、「(如何判斷?)判斷方式
    一樣劃線，標示紅線及藍線於鑑定報告P45上方圖」等語。
　⑵綜觀鑑定報告及鑑定人之上開證述，可知鑑定人認本件係被
    告駕駛A車從告訴人駕駛之B車左側超車不當，最關鍵之依據
    有三點，第一點：「鑑定報告第44頁第3張照片(此張可看出
    在後方之A車已經從位前方B車之右側移到左側)」、第二點
    ：「鑑定報告第45頁第1張照片(此時可以看出A車在左(即靠
    近中央分隔島)、B車在右(即靠近路邊))」、第三點：「A車
    倒地後往前直行滑行，B車倒地後，往右邊即往道路外側滑
    出去，撞到電線桿，最後兩車停止之相對位置為，A車在左
    ，B車在右」。　　　　　
  ⑶就第三點(即兩車倒地後滑行方向及最終停止之相對位置)而
    言，依據道路交通現場圖及現場兩車倒地之照片，應無疑義
    。厥有疑義者為鑑定人於鑑定報告第44頁第三張照片(按即
    局部20-7照片，影像強化處理後編號155)，及於鑑定報告第
    45頁第1張照片(按即局部20-10照片，影像強化處理後編號1
    56)，分別以兩車之輪胎底部為基準，所畫之兩條延長線(見
    本院卷第262、第263頁，藍色線代表B車輪胎底部及其延長
    ，較靠近中央分隔島之紅色線代表A車輪胎底部及其延長)，
    是否準確?倘為準確，則直線滑行且最終停置在相對左方之
    車輛即為原本為後車之A車；反之，則係往路邊滑行，最終
    停置在相對右方之車輛為原本為後車之A車。
　⑷本院觀諸鑑定人所畫之藍色及紅色線，均為與中央分隔島平
    行之直線，然對照經法務部調查局所為之影像強化處理後之
    照片編號155、156(見本院卷第283頁)，後車輪胎底部所顯
    現之陰影及其延長部分並非完全與中央分隔島平行，而係角
    度略為往路邊偏移。既然兩車顯現之陰影，角度並非完全一
    致，再以本件車禍發生之時間係集中在07：31：20，兩車又
    有相當之速度，衡情角度往路邊偏移之車輛，在短短不到1
    秒鐘時間內，行車方向再改變之可能性應該不高，況且，由
    調查局強化處理後之照片編號157至167(見本院284至289頁)
    ，亦無法看出後車有改變方向之跡證，因此，本院無法遽予
    採信鑑定人資以判斷在後之A車已偏移到B車左側之依據。
　㈢綜上所述，本件依公訴人所提之證據，尚不足使本院毫無懷
    疑相信被告所駕駛之機車即為原本行駛在後之A車，故無法
    產生被告有罪之確信，依法應為被告無罪之諭知。
據上論斷，應依刑事訴訟法第301 條第1項，判決如主文。
本案經檢察官錢鴻明提起公訴，檢察官廖舒屏、黃慶瑋到庭執行
職務。
中　　華　　民　　國　 110　　年　　3 　　月　　16　　日
                  刑事第十二庭  法　官　包梅真         
如不服本判決應於收受本判後20日內向本院提出上訴書狀，並應
敘述具體理由。其未敘述上訴理由者，應於上訴期間屆滿後20日
內向本院補提理由書狀（均須按他造當事人之人數附繕本）「切
勿逕送上級法院」。
                                書記官　薛雯庭
中　　華　　民　　國　　110 　年　　3 　　月　　16　　日
附表
照片 編號 監視器時間 (2018.5.30 ，下同)       鑑定報告內容  鑑定報告頁碼(即他字卷頁碼) 有無再經調查局影像強化處理及照片編號(院卷頁碼索引) 局部 19-5 07：31：19 謝孟翰重機車與楊鈞凱重機車繼 續往前移動，沒有辦法判斷誰在 左，誰在右。由局部19-5可以看 到謝孟翰重機車與楊鈞凱重機車 前方有一輛綠色箭頭標記的機車 。 35頁( 229頁) 無 局部 19-7 07：31：19 延續19-5秒的行駛狀況。透過局 部19-7，沒有辦法判斷謝孟翰重 機車與楊鈞凱重機車誰在左，誰 在右，誰在前，誰在後；但是可 以確定的是「兩車非常接近」。 36頁( 231頁) 無 局部 19-10  07：31：19 延續19-7秒的行駛狀況。局部19 -10中橙色箭頭標記謝孟翰重機 車與楊鈞凱重機車幾乎是處於左 右並駛的狀況之中。 37頁( 233頁)  無 局部 19-12  07：31：19 延續19-10秒的行駛狀況。局部 19-12中橙色箭頭標記兩輛機車 開始呈現分出一前一後的樣式。 37、38頁 (233、 235頁)  無 局部 19-14 07：31：19 延續19-12秒的行駛狀況。局部 19-14中橙色箭頭標記兩輛機車明顯呈現一前一後行駛的樣式。但是沒有辦法分辨誰在前，誰在後。此外，兩輛機車逐漸從後追上右前方綠色箭頭的機車。 38頁( 235頁) 無 局部 20-1 07：31：20 延續19-14秒的行駛狀況。局部 20-1中橙色箭頭標記兩輛機車明顯呈現一前一後的樣式。兩輛機車逐漸從後追上右前方的機車。表示兩輛機車以相對較高的速度行駛。 39頁( 237頁) 有、 編號147 (279頁)  局部 20-3 07：31：20 延續20-1秒的行駛狀況。局部 20-3中橙色箭頭標記兩輛機車明顯呈現一前一後的樣式，前車的車尾與後車的車頭約相距半個身。前面的機車已從後追上右前方的機車。從局部20-3影像看來，前車在左前，後車在右後。 39、40 頁 (237、 239頁) 有、 編號148 (279頁) 局部 20-5 07：31：20 延續20-3秒的行駛狀況。局部 20-5中橙色箭頭標記兩輛機車明顯呈現一前一後的樣式，前車的車尾與後車的車頭約相距半個身。此時兩輛機車均已從後追上右前方的機車。從局部20-5影像看來，前車在左前，後車在右後的關係逐漸消失。 40、41頁 (239、 241頁) 有、 編號151 (281頁) 局部 20-7 07：31：20 延續20-5秒的行駛狀況。局部 20-7中橙色框記兩輛機車，此時後車又逐漸追上前車。由兩輛機車的動態，呈現兩輛機車處於互不相讓的競速動態當中。所以在此等情境下，兩輛機車的騎士一定都知道對方機車的存在。前車在左前，後車在右後的狀態已逐漸改變成略具前車在右前，後車在左後的狀態，且後車的車身略微向右傾。 41、42頁 (241、 243頁) 有、 編號155 (283頁) 局部 20-10 07：31：20 延續20-7秒的行駛狀況。由局部 20-10中橙色框記兩輛機車。此時前車在右前，後車在左後，左後車的車頭已追上右前車的車尾。 因此由局部20-1至局部20-10，前後車的關係沒有改變，但是後車由處於右後變到前車的左側並欲從前車的左側超越前車。後車右傾程度更多。 42、43頁 (243、 245頁) 有、 編號156 (283頁) 局部 20-12 07：31：20 由局部20-12中橙色框記兩輛機車，可以看到後車已傾倒，且滑到前車的左側。 整理局部20-3/20-5/20-7/20- 10/20-12，可以看到是後車是在超越前車過程中，先行跌倒。 43、44 、45頁 (245、 247、 249頁) 有、 編號158 (284頁) 局部 20-14 07：31：20 由局部20-14可以確定後車已傾倒，不確定前車是否也已跌倒，不過可以確定跌倒的車跌倒後在前車的左側。透過黃色箭頭標記的車體折射光線，本鑑定分析傾向認為後車尚未跌倒。 45、46 頁 (249、 251頁) 有、 編號160 (285頁) 局部 21-1 07：31：21 延續20-14秒的事故狀況。  46頁 (251頁) 有、 編號163 (287頁) 局部 21-3 07：31：21 延續21-1秒的事故狀況。研判右側的後車已經大幅度傾倒。  46、47 頁 (251、 253頁) 有、 編號164(287頁) 局部 21-5 07：31：21 延續21-3秒的事故狀況。研判右側的後車已經完全傾倒。 47、48 頁 (253、 255頁) 有、 編號166(288頁)